# 同一控制下合并的净资产收益率计算问题

提问人：zsyrogers 时间：2011-05-26 11:35:09
请问陈版，我这样计算是否正确，谢谢？
一、法规依据：
根据信息披露编报规则第 9 号：“报告期发生同一控制下企业合并的，计算加权平均净资产收益率时，被合并方的净资产从报告期期初起进行加权；计算扣除非经常性损益后的加权平均净资产收益率时，被合并方的净资产从合并日的次月起进行加权。”
二、案例 A公司 2010 年初无子公司，年初净资产 4000 万元， 2010 年 7 月吸收合并B公司，A公司和B公司同受C集团控制已超过 12 个月，合并对价为 3000 万元，B公司合并日净资产 2500 万元；A公司 2010 年1-6月净利润 500 万元，B公司 2010 年1-6月净利润 300 万元，合并完成后的A公司 2010 年7-12月净利润 1200 万元，假设A、B公司不存在导致除净利润外导致净资产变化的事项。若收购方式按以下两种情形完成：
（一）现金支付对价 3000 万元；
（二）A公司发行 200 万股普通股、每股作价 10 元，同时支付 1000 万元现金。
三、计算 2010 年度A公司计算扣非前和扣非后净资产收益率的分母（加权平均净资产） 现金收购： 扣非前分母=4000+500/2+1200/2-（3000-2500）/2+2500=7100 扣非后分母=4000+500/2+1200/2-（3000-2500）/2+2500/2=5850 现金加股份收购： 扣非前分母=4000+500/2+1200/2+1500/2+2500=8100 扣非后分母=4000+500/2+1200/2+1500/2+2500/2=6850其中：1500=2500（B公司净资产）-1000（现金对价） 是否应该是这样？

回答人：chenyiwei
首先要明确一个前提：你这里所说的该发行人是否在 2010 年度内没有子公司，因而无需编制合并报表，只需要编制个别报表？如果是，则被合并方于合并日之前的净利润原本就没有纳入A公司的利润表，则不存在作为非经常性损益扣除的问题。在支付现金对价3000 万的情况下，无论是扣非之前还是之后的加权平均净资产，都是 4000 ＋（ 500 ＋ 1200 ）／ 2 ＋ 2500 ／ 2 － 3000 ／ 2 ＝ 4600 万。
（假设合并日为 6 月 30 日，否则如果合并日在 7 月，则最后的分母要变为*5/12）。如果采用你说的第二种（股权＋现金）对价方案，则无论是扣非之前还是之后的加权平均净资产，都是 4000 ＋（ 500 ＋ 1200 ）／ 2 ＋ 2500 ／ 2 － 1000 ／ 2 ＝ 5600 万。

回答人：chenyiwei
回复 藤椅 zsyrogers 的帖子如果A公司在 2010 年度有子公司，需编制合并报表的，并假设B公司年初净资产为 2200 万（ 2500 －300 ），合并日为 2010 年 6 月 30 日。则：
1 、扣非前净资产收益率的分母（全部 3000 万元均为现金对价）＝（ 4000 ＋ 2200 ）＋（ 300 ＋ 500 ＋ 1200 ）／ 2 － 3000 ／ 2 ＝ 6200 ＋1000 － 1500 ＝ 5700 万元 扣非前净资产收益率的分母（合并对价中 1000 万为现金对价）＝（ 4000 ＋ 2200 ）＋（ 300 ＋ 500 ＋ 1200 ）
／ 2 － 1000 ／ 2 ＝ 6200 ＋ 1000 － 500 ＝ 6700 万元
2 、扣非后净资产收益率的分母（全部 3000 万元均为现金对价）＝ 4000 ＋（ 500 ＋ 1200 ）／ 2 ＋ 2500 ／ 2 － 3000 ／ 2 ＝ 4600 万（与前面回帖中的该情况相同） 扣非后净资产收益率的分母（合并对价中 1000 万元均为现金对价）＝ 4000 ＋（ 500 ＋ 1200 ）／ 2 ＋ 2500 ／2 － 1000 ／ 2 ＝ 5600 万（与前面回帖中的该情况相同）

回答人：chenyiwei
回复 8 楼 zsyrogers 的帖子在涉及同一控制下企业合并情形的合并报表中，被合并方的净资产和净利润自报告期期初开始即纳入了合并报表，但所支付的现金对价是在实际支付时才从净资产中扣减。在合并报表角度，合并日支付现金对价所造成的效果是合并报表层面的现金和股东权益（一般是资本公积）在合并日这一天同时减少，而不是假设该对价在最早期间期初即已支付或确认为负债。所以支付对价导致的净资产减少是从减少次月起加权。

提问人：zhongzhao433 时间：2012-03-15 15:02:58
回复 chenyiwei 的帖子
如果 10 年未支付现金，而是挂往来，在 11 年才支付，那么 10 年的净资产收益率分母是不是不用减3000/2，而在 11 年计算时减3000/2？

回答人：chenyiwei
如果在 2010 年内已经符合就该股权转让款确认负债的条件,则应在 2010 年内即减去。

提问人：zhongzhao433 时间：2012-03-15 15:51:36
回复 chenyiwei 的帖子
另外，计算净资产收益率时，Mi为新增净资产次月起至报告期期末的累计月数，这个新增净资产是指出资者钱打到银行时间，还是验资时间，还是帐务处理的时间？如果三者都不在同一个月份

回答人：chenyiwei
应为会计上符合权益确认条件的时点，即出资者钱打到银行时间。

提问人：小凡哥 时间：2012-10-29 02:52:05
回复 chenyiwei 的帖子
陈版，关于您这一段以及回答原贴的讲解，我想了很长时间还是不太明白，烦请指点一下：
疑惑之处主要是计算扣非前ROE，支付现金对价为何要从净资产中扣除并且要加权，并认为是合并报表角度净资产减少？ 我的思路是被合并方自期初纳入报表，合并当日支付现金，相应增加一项长投，在编制期末合并抵销时，如果没有合并价差，合并报表的净资产应该也是不增不减才对？ 简单的说视同合并发生在期初，支付对价在合并日，合并抵销后实在没想明白会导致净资产减少？

回答人：chenyiwei
在合并报表层面，合并日支付合并对价款（现金形式）的效果就是：按照对价款的帐面价值借记资本公积，贷记现金。所以是在合并日这一天体现为现金和权益的减少，并纳入加权计算。本版面之前也有讨论过这个问题。请搜索

提问人：一云 时间：2016-04-06 22:02:48
陈老师您好：如果本期发生同一控制合并非全资子公司，那扣非后净资产收益率怎么计算呢？

回答人：chenyiwei
该非全资子公司的净利润中按比例不归属于本公司的部分（净利润*(1-本公司收购股权比例)）作为少数股东损益，无非经常性损益影响。

提问人：一云 时间：2016-04-07 20:58:55
陈老师好：情况比我说的还要复杂： 1 、如果本期A公司将一个同一控制下的非全资子公司B公司的所有股权都买下来了，使B公司成为A公司的100%控股子公司了，那本期A公司编制合并报表时，计算非经常性损益指标：同一控制下企业合并产生的子公司期初至合并日的当期净损益这个数据是按B公司合并后产生的100%利润计算呢，还是按净利润*本公司收购控股股东股权比例计算呢？ 2 、扣非后净资产收益率怎么计算呢？

回答人：chenyiwei
1 、如果同时收购非实际控制人控制范围内的小股东所持有的少数股权的，则仍按净利润*本公司收购控股股东股权比例计算。

提问人：呼叫帮助 时间：2018-06-09 16:59:47
关于同一控制下合并计算扣非后净资产收益率的几个我疑惑的问题，请教陈版， 1 、关于分子，应该就是合并净利润减去非经常性损益？ 2 、关于分母，假设子公司在 2015 年 10 月被合并，我想根据1-10月和11-12月两部分来计算，问题主要在1-10月的平均净资产，首先肯定不包括被合并子公司净资产，关于母公司的平均净资产如何计算？ 假设1-10月存在母公司向子公司销售 100 万产品产生 10 万的未实现损益，那么算母公司1-10月平均净资产的时候一般为（期初净资产+1-10月净利润/2），那么这个净利润需要剔除10 万吗？ 如果视同期初就是一个合并范围那么我感觉要剔除，但是扣非的思路感觉是不算一个合并范围吧？

回答人：chenyiwei
1 、是。 2 、可以理解为合并口径的加权平均净资产减去该子公司自年初至合并日的加权平均净资产。 3 、需在分子分母中剔除与该被合并子公司之间的内部交易损益。

提问人：呼叫帮助 时间：2018-06-10 16:35:04
在计算扣除非经常性损益后的净资产收益率时，分子、分母按同一口径调整。因为被合并方合并日前的全部净利润均作为非经常性损益扣除，所以分母中被合并方的净资产要从合并日开始纳入加权计算。这样理解准确吧？

回答人：chenyiwei
是。